【裁判字號】    89,自,269
【裁判日期】    891220
【裁判案由】    詐欺
【裁判全文】
臺灣臺北地方法院刑事判決                          八十九年度自字第二六九號
    自  訴  人  灃陞貿易有限公司
    法定代表人  丁○○
    被      告  丙○○
                乙○○
                戊○○
                甲○○
右列被告因詐欺案件，經自訴人提起自訴，本院判決如左：
    主  文
丙○○、乙○○、戊○○、甲○○均無罪。
    理  由
一、自訴意旨略以：被告戊○○、甲○○於民國八十七年十二月間透過友人介紹，自
    稱係永保國際興業股份有限公司（永保公司）業務，向自訴人詢價，嗣於八十八
    年三月下單購買七六０一ＮＢ三布料乙批，貨款於八十八年六月十七日付清，其
    間發現永保公司又改名為永玉企業股份有限公司（下稱永玉公司）負責人為丙○○，但實際執行業執行人為乙○○，八十八年六、七月間，該公司又下訂單，自
    訴人因考慮付款問題，要求開立不可撤銷信用狀，始願意承接，戊○○等人為取
    信於自訴人公司亦應允之，自訴人不疑有詐，遂於八十八年七月七日承接ＲＩＢ
    之訂單，金額計為四三、三三五‧六０美元，自訴人遂陸續出貨，於八十八年八
    月十三日交清四三、三八六‧四八美元之貨物，詎貨款並未兌現，期間甲○○並
    承諾會於八十九年九月二十日將正本提單取回，客戶會簽字同意付款，要求自訴
    人先將貨放行，自訴人為求生意順利進行，加以甲○○信誓旦旦，故同意放行，
    詎被告提貨後竟拒絕付款，按若非被告甲○○一再保證，自訴人不可能放貨，則
    被告計謀即無法得呈，本案發生後，自訴人詳加查證，發現永保公司之負責人登
    記為孫憲玲，實為永保公司之會計，而永保公司列為拒絕往來戶後，又另成立永
    玉公司，肇致自訴人陷於錯誤，而交付大批之貨物，貨款卻求償無門，因認被告
    涉有詐欺取財罪嫌。
二、按犯罪事實應依證據認定之，無證據不得推定其犯罪事實，又不能證明被告犯罪
    者，應諭知無罪之判決，刑事訴訟法第一百五十四條第一項、第三百零一條第一
    項分別定有明文。又刑法第三百三十九條第一項詐欺罪之成立，以意圖為自己或
    第三人不法所有，以詐術使人將本人或第三人之物交付為要件。所謂以詐術使人
    交付，必須被詐欺人因其詐術而陷於錯誤，若其所用方法，不能認為詐術，亦不
    致使人陷於錯誤，即不構成該罪（最高法院四十六年台上字第二六○號判例參照
    ）。
三、自訴人認被告有詐欺取財犯行，無非以被告戊○○、甲○○曾於八十八年三月以
    永保公司之業務名義向自訴人訂貨，並依約給付貨款，取信於自訴人，嗣後並於
    八十八年七月以永玉公司之名義向自訴人訂貨四三、三八六‧四八美元，並約定
    由永玉公司開立不可撤銷信用狀，而永玉公司之負責人為丙○○，實際業務執行
    人為乙○○，然自訴人依約交貨後，該信用狀因有問題而不受支付，被告等人不
    解決上述問題，避不見面，而被告戊○○、甲○○本身並無資力，竟承接如此大
    額之生意，且竟於八十八年十二月一日另行成立浩琪國際有限公司，顯見被告確
    有不法所有之意圖，並使自訴人陷於錯誤而交付貨物，並提出發票、承諾函、傳
    真函、信用狀、判決為其論據。
四、惟訊據被告戊○○、甲○○固供承向自訴人購買布料，嗣後未能支付貨款，被告
    乙○○亦供承以其永玉公司之名義開立不可撤銷信用狀之事實不諱，惟堅決否認
    涉有詐欺取財之犯行，被告戊○○、甲○○辯稱：因被比利時客戶以貨物有瑕疵
    問題，拒絕支付貨款，才未給付貨款給自訴人等語；被告乙○○則辯稱：丙○○
    是永玉公司之負責人，但實際經營者及營業負責人為伊，丙○○從未出面與自訴
    人之任何人接洽業務，因此不可能對自訴人有任何詐欺行為，且伊並未參與向自
    訴人購買布料之事，而信用狀是依照戊○○之指示，以及自訴人之要求才轉開給
    自訴人，自訴人出貨後並向銀行押匯後，卻因國外客戶拒付貨款，而自訴人因此
    將押匯款項退還給押匯銀行，伊並無任何詐欺之意圖與故意等語。
五、經查：
（一）查被告丙○○係設於台北市○○○路○段五二號三之二樓台北市永玉企業股份
      有限公司之負責人，乙○○則為公司實際負責業務之人，戊○○、甲○○二人
      以八十八年七月間永玉公司之名義向自訴人訂購布料，金額總計四三、三三八
      六‧四八美元，自訴人依約出貨，並由永玉公司開立不可撤銷信用狀，然該信
      用狀經自訴人向銀行押匯後，卻因國外客戶拒付貨款，自訴人因此將押匯款退
      還給押匯銀行，而被告迄今尚未給付上開貨款，此有訂單、傳真函、信用狀轉
      讓通知書核與自訴人指述之情節相符，此亦為被告所自承，足見被告確實積欠
      自訴人貨款四三、三三八六‧四八元。是本件首應審酌者厥為被告訂貨後未能
      給付貨款是否為詐欺取財行為。
（二）次查被告戊○○、甲○○於八十八年九月間遭外國客戶以貨物有瑕疵為由而拒
      絕支付信用狀之金額，此為自訴人所自承，並有被告所提之信函附卷可證，是
      以被告戊○○、甲○○所辯國外客戶拒付信用狀之金額，堪信為真實。
（三）經核閱被告戊○○、甲○○所提出之現金支出傳票、信用狀、匯款通知單，戊○○、甲○○於八十八年七、八月份其付款非常正常，顯見戊○○、甲○○之
      經營及信用狀況尚屬正常，而以永玉公司名義所開立之不可撤銷信用狀是於八
      十八年七月二十一日開出，當時與玉公司以及乙○○本身營運以及信用狀況皆
      屬正常，而在一般正常生意往來情況之下，被告本身僅有一定額度之周轉金，
      並無相當於做生意金額之存款，亦屬常態，縱該公司於八十八年九月份因國外
      客戶拒付貨款，導致周轉困難，致無法支付自訴人貨款，亦難以被告未能還款
      之情事即謂被告具有不法所有之意圖、施用詐術、致使自訴人陷於錯誤而交付
      產品。
六、綜上所述，本件應屬民事債欠問題，尚難認被告戊○○、甲○○有何施用詐術，
    致自訴人陷於錯誤而交付財物之行為，而被告戊○○、甲○○既未施用詐術，其
    餘被告丙○○、乙○○自無與其共謀詐欺自訴人之可能，此外本院複查無其他積
    極之證據，足認被告四人確有自訴人指訴之犯行，不能證明其等犯罪，自應依法
    為無罪判決之諭知。
七、被告丙○○經合法傳喚，無正當理由不到庭，爰依刑事訴訟法第三百零六條之規
    定，不待其陳述逕行判決。
八、檢察官移送併辦之部分，因本案判決無罪，故本院無從審理，應退回檢察官另行
    處理，附此敘明。
據上論斷，應依刑事訴訟法第三百四十三條、第三百零一條第一項、三百零六條，判
決如主文。
中    華    民    國      八十九      年      十二    月      二十      日
                                      臺灣臺北地方法院刑事第三庭
                                          法  官  陳  德  民
右正本證明與原本無異。
如不服本判決，應於判決送達後十日內，向本院提出上訴狀。
                                          書記官  楊  秋  鈴
中    華    民    國      八十九      年      十二    月     二十一     日


司法院資訊處製作；財團法人民間司法改革基金會備份。
